---
title: "pandas_and_dplyr"
author: "Eugene"
date: "28 06 2019"
output: 
  html_document:
    toc: true
---

```{r setup, include=FALSE}
knitr::opts_chunk$set(echo = TRUE)
require(reticulate)

reticulate::use_condaenv(condaenv = "Python_R")

require(tidyverse)
```

```{python}

import pandas as pd
import numpy as np

import datetime
from datetime import datetime, date

import matplotlib.pyplot as plt

```

# Чтение csv

Обычно для разделения данных на столбцы используются запятые (,), а для десятичных разделителей - точки (.).

Однако, существует ещё и вариант, когда столбцы разделены точкой с запятой (;) или пробелами. В таком случае в R используется альтернативная функция `read_csv2()` из пакета `dplyr` или задаются разделители в функции `read_delim()`, а в Python задаются разделители в функции `pd.read_csv()`.

#### R
```{r}
iris_r <- read_csv("datasets/multiclassification_iris.csv")
head(iris_r, 10) #просмотреть верхние 10 строк таблицы
```

#### Python
```{python}
iris_py = pd.read_csv("datasets/multiclassification_iris.csv")
iris_py.head(10) #просмотреть верхние 10 строк таблицы
```


# Создание датафрейма

#### R
```{r}
data_r <- tibble(num = c(1, 2, 3, 4, 5, 6),
                 char = c("One", "Two", "Three", "Four", "Five", "Six"),
                 factor = factor(c("First", "Second", "Third", "Fourth", "Fifth", "Sixth")),
                 ordered_factor = factor(c("First", "Second", "Third", "Fourth", "Fifth", "Sixth"), ordered = TRUE),
                 boolean = c(TRUE, TRUE, TRUE, FALSE, FALSE, TRUE))

data_r
```

#### Python           
```{python}
data_py = pd.DataFrame(
          {'num': [1, 2, 3, 4, 5, 6],
           'char': ["One", "Two", "Three", "Four", "Five", "Six"],
           'factor': pd.Categorical(["First", "Second", "Third", "Fourth", "Fifth", "Sixth"]),
           'ordered_factor': pd.Categorical(["First", "Second", "Third", "Fourth", "Fifth", "Sixth"], ordered = True),
           'boolean': [True, True, True, False, False, True]
           })

data_py
```

# Основные операции с датафреймами

## Получить имена столбцов

#### R
```{r}
names(data_r)
```

#### Python
```{python}
data_py.columns
```

## Получить имена (индексы) строк

#### R
```{r}
rownames(data_r)
```

#### Python
```{python}
data_py.index
```

## Выбор строк

Выберем первые две строки.

Индексация в R начинается с единицы (1).

#### R
```{r}
data_r %>% slice(1:2)
```

Индексация в Python начинается с нуля (0).

#### Python
```{python}
data_py.iloc[[0, 1]]
```

## Выбор столбцов

Выберем первые два столбца c помощью индексов.

Индексация в R начинается с единицы (1).

#### R
```{r}
data_r %>% select(1:2)
```

Индексация в Python начинается с нуля (0).

#### Python
```{python}
data_py.iloc[:, [0, 1]]
```

Выберем первые два столбца c помощью названий.

#### R
```{r}
data_r %>% select(num, char)
```

Двоеточие слева от запятой означает, что мы выбираем все имеющиеся в датафрейме строки (их пять, обратим внимание, что индексация начинается с нуля).

#### Python
```{python}
data_py.loc[:, ["num", "char"]]
```

## Переименование столбцов

В R мы делаем это через функцию `rename()`. 

#### R
```{r}
new_data_r <- data_r %>% rename(string = char)
new_data_r
```

#### Python
```{python}
new_data_py = data_py.rename(columns = {'char': 'string'})
new_data_py
```

## Выбор столбцов и строк

Выберем первые три строки и первые два столбца с помощью индексов.

Индексация в R начинается с единицы (1).

#### R
```{r}
data_r %>% slice(1:3) %>% select(1:2)
```

Индексация в Python начинается с нуля (0).

С помощью `.iloc`, который ищет по позиции (начиная с 0).

Первыми указываются строки, вторыми - столбцы.

#### Python
```{python}
data_py.iloc[[0, 1, 2], [0, 1]]
```

Выберем первые три строки и первые два столбца с помощью индексов строк и названий столбцов.

Индексация в R начинается с единицы (1).

#### R
```{r}
data_r %>% slice(1:3) %>% select(num, char)
```

Индексация в Python начинается с нуля (0).

С помощью `.loc`, который ищет по метке индекса. Иногда индексам строк тоже присваивают метки.

#### Python
```{python}
data_py.loc[[0, 1, 2], ["num", "char"]]
```

## Фильтрация датафрейма по условию (в том числе по нескольким)

В R применяются следующие логические операторы:

1. Строго больше `>`;

2. Строго меньше `<`;

3. Меньше или равно `<=`;

4. Больше или равно `>=`;

5. Не равно `!=`;

6. Равно `==`;

7. Логическое "И" `&`;

8. Логическое "ИЛИ" `|`;

9. Логическое "НЕ" `!`

В Python применяются те же операторы, однако в методе `.query` вместо обозначения логического "И" через `&` лучше применять `and`, а вместо обозначения логического "ИЛИ" через `|` лучше применять `or`.

Выберем только те строки, для которых переменная `num` больше 4. 

#### R
```{r}

data_r %>% filter(num > 3 )

```

#### Python
```{python}

data_py.query("num > 3")

```

Отбор по нескольким условиям.

Выберем только те строки, для которых переменная `num` больше 3 **или** `boolean` равен True.

#### R
```{r}

data_r %>% filter(num > 3 | boolean == TRUE)

```

#### Python
```{python}

data_py.query("num > 3 or boolean == True")

```

## Изменение типа переменной

Зачастую факторные переменные, выражающие собой группы, читаются как строковые переменные. Мы можем изменить их тип со строковых на факторный. Заодно сразу посмотрим, как изменится тип переменной с помощью функции `class()`. Он изменится с `character` на `factor`.

В случае, если необходимо изменить строковую переменную на упорядоченную категориальную, следует добавить параметр `ordered = TRUE`.

#### R
```{r}
class(data_r$char)
factor_char <- factor(data_r$char)
class(factor_char)
```

#### R
```{r}
class(data_r$char)
factor_char <- factor(data_r$char, ordered = TRUE)
class(factor_char)
```

В Python факторный тип переменной называется "категориальным". Сделаем те же операции, что и выше. Для того, чтобы записать изменения в исходный датафрейм, укажем `copy = False`. Следует осторожно подходить к этому параметру, используя его только в том случае, если нам точно необходимо менять тип переменной.

В случае, если необходимо изменить строковую переменную на упорядоченную категориальную, следует сначала создать упорядоченный тип категориальной переменной, после чего применить его.

#### Python
```{python}
data_py['char'].dtype
factor_char = data_py['char'].astype("category")
factor_char.dtype
```

Здесь мы применим метод `.unique()`, который позволяет выделить только уникальные значения переменной. С помощью функции `pd.api.CategoricalDtype()` мы создадим факторную переменную с категориями, соответствующими уникальным значениям нужной переменной, после чего укажем, что категории должны быть упорядочены. 

#### Python
```{python}
data_py['char'].dtype

ord_dtype = pd.api.types.CategoricalDtype(categories = data_py['char'].unique(), ordered = True)

factor_char = data_py['char'].astype(ord_dtype)

factor_char

factor_char.dtype
```

## Вывести размер датафрейма

Иногда полезно понимать, какова размерность имеющегося у нас датасета в количестве строк и количестве колонок.

Первая функция возвращает количество строк, вторая - столбцов, а третья выводит в одной линии сначала количество строк, а потом столбцов.

#### R
```{r}
nrow(data_r)

ncol(data_r)

dim(data_r)
```

В Python за это отвечает единая функция, которая возвращает кортеж, в котором на первом месте стоит количество строк (индекс 0), а на втором количество столбцов (индекс 1). Строго говоря, в R возможно так же обратиться к результату функции `dim()` через соответствующие (1, 2) индексы, но зачем...

#### Python
```{python}
data_py.shape[0]

data_py.shape[1]

data_py.shape
```

## Добавление новых столбцов

Добавим новый 
#### R
```{r}
data_r_with_new_column <- data_r %>% mutate(new_column = num^2)
data_r_with_new_column
```

Также возможно склеивать датафреймы в новый датафрейм. 

По столбцам.

```{r}
concat_new_column <- tibble(concat_new_column = c("new1", "new2", "new3", "new4", "new5", "new6"))
concat_data_r = bind_cols(data_r_with_new_column, concat_new_column)
concat_data_r
```

И по строкам. 

Обратим внимание, что факторные переменные автоматически приводятся к строковым, если к ним добавляются новые уровни факторов. После этого можно перевести их обратно в нужный тип факторной переменной (упорядоченный или неупорядоченный).

```{r}
concat_new_rows <- tibble(num = 7, char = "Seven", factor = factor("Seven"), ordered_factor = factor("Seven", ordered = TRUE), boolean = FALSE, new_column = 49)
concat_data_r <- bind_rows(data_r_with_new_column, concat_new_rows)
concat_data_r
```

Для того, чтобы добавить новую колонку в датафрейм, необходимо воспользоваться методом `insert()`. Первым аргументом мы указываем его позицию (индексация начинается с нуля), вторым -- название новой колонки, третьим - значения новой колонки. Отметим также, что можно указывать в качестве значений изменения существующих колонок или генераторы списков.

#### Python
```{python}
data_py_with_new_column = data_py.copy()
data_py_with_new_column.insert(5, "new_column", data_py.num**2)
data_py_with_new_column
```

Также можно добавить новый столбец с помощью метода `.loc()`. Он вставит новый столбец в конец датафрейма.

```{python}
data_py_with_new_column.loc[:, "loc_column"] = pd.Series(np.random.normal(size = 6))
data_py_with_new_column
```

Также необходимо знать, что можно добавлять столбцы с помощью конкатенации. Мы создаём новый датафрейм, состоящий из одного столбца, после чего с помощью функции `concat()`, где первым аргументом в списке указываем склеиваемые датафреймы, а вторым аргументом ось. Если мы указываем 1, то датафреймы склеиваются по столбцам, если 0, то по строкам.

```{python}
concat_new_column = pd.DataFrame({"concat_new_colum": ["new1", "new2", "new3", "new4", "new5", "new6"]})
concat_data_py = pd.concat([data_py_with_new_column, concat_new_column], axis = 1)
concat_data_py
```

## Замена столбцов

Иногда нам надо заменить значения во всём столбце на другие.

Это можно сделать вручную. В качестве примера заменим значения столбца `num` на их квадраты.

#### R
```{r}
copy_data_r <- data_r
copy_data_r$num <- copy_data_r$num^2
copy_data_r
```

#### Python
```{python}
copy_data_py = data_py.copy()
copy_data_py["num"] = copy_data_py["num"]**2
copy_data_py
```

Также это можно сделать через функцию `apply()`, что обычно намного быстрее как минимум в R.

Вновь возведём `num` в квадрат, но уже с помощью `sapply()`, модификации функции `apply()`, предназначенной для итераций по векторам (каждый столбец в датафрейме - это вектор). Как видим, результат тот же. При этом, при больших датасетах такой способ оказывается быстрее.

#### R
```{r}
copy_data_r <- data_r
copy_data_r <- copy_data_r %>% mutate(num = sapply(num, function(x) x^2))
copy_data_r
```

#### Python
```{python}
copy_data_py = data_py.copy()
copy_data_py["num"] = copy_data_py["num"].apply(lambda num: num**2)
copy_data_py
```

## Удаление столбцов и строк

### Удаление столбцов

#### R
```{r}
drop_data_r <- data_r
drop_data_r <- drop_data_r %>% select(-num, -char)
drop_data_r
```

#### Python
```{python}
drop_data_py = data_py
drop_data_py = drop_data_py.drop(['num', 'char'], axis = 1)
drop_data_py
```

### Удаление строк

#### R
```{r}
drop_data_r <- drop_data_r %>% slice(-c(1:2))
drop_data_r
```

#### Python
```{python}
drop_data_py = drop_data_py.drop([0, 1], axis = 0)
drop_data_py
```

## Индексы датафреймов (only python)

```{python}
sp500 = pd.read_csv("./Notebooks/Data/sp500.csv", index_col = "Symbol")
sp500.describe()
```

```{python}
np.random.seed(123456)
df = pd.DataFrame({'foo': np.random.random(10000), 'key': range(100, 10100)})
df[:5]
```

```{python}
df_with_index = df.set_index(['key'])
df_with_index
```

```{python}
df_with_index.loc[10099]
```

### Типы индексов pandas

#### Index
```{python}
temps = pd.DataFrame({"City": ["Missoula", "Philadelphia"],
                      "Temperature": [70, 80]})
temps.columns
```

#### Int64Index и RangeIndex, целые числа
```{python}
df_i64 = pd.DataFrame(np.arange(10, 20), index = np.arange(0, 10))
df_i64
```

#### Float64Index, числа с плавающей точкой
```{python}

```

## Простейшие описательные статистики датасета

Для иллюстрации используем импортированный в самом начале датасет `iris`.

Для R покажем два варианта описательных статистик.

Базовый способ. Показывает минимум, максимум, среднее и основные квартили для числовых переменнных. Показывает общее количество объектов и количество объектов каждого класса для факторных переменных.

#### R
```{r}
summary(iris_r)
```

Более продвинутый способ. Показывает большее количество описательных статистик, однако интерпретирует факторные переменные, как числовые, помечая их звёздочкой. Функция находится в пакете `psych`. Подключим его.

#### R
```{r}
require(psych)
describe(iris_r)
```

В Python в пакете `pandas` метод `describe()` по умолчанию сразу отбрасывает факторные переменные. Для того, чтобы изменить это, необходимо явно указать необходимость включения всех переменных. Однако, рекомендуется делать описательные статистики отдельно для числовых и факторных переменных (это как минимум улучшает понимание и выглядит красивее).

```{python}
iris_py.describe()
```

```{python}
iris_py.describe(include = "all")
```

С помощью такого варианта можно выбрать статистику по всем строковым переменным в датасете.

```{python}
iris_py.describe(include = "object")
```


#### Численные и статистические методы


```{python}

sp500 = pd.read_csv("Notebooks/Data/sp500.csv", index_col = 'Symbol', usecols = [0, 2, 3, 7])
sp500.head()


omh = pd.read_csv("Notebooks/Data/omh.csv")
omh.head()

```

```{python}



```




















